臺灣新竹地方法院交通事件裁定　　　　　　　　　　　九十三年度交聲字第八二號
　　移
　　異　議　人
　　即受處分人　甲○○○○有限公司
右列受處分人因違反道路交通管理處罰條例案件，對於交通部公路總局新竹區監理所
於中華民國九十三年三月十七日所為之竹監自字第裁五０─Ｚ00000000號違
反道路交通管理事件裁決書所為之裁決處分聲明異議，本院裁定如左：
    主  文
異議駁回。
    理  由
一、按汽車駕駛人於駕駛執照吊扣期間駕駛聯結車、大客車、大貨車者，汽車所有人
    及駕駛人各處新台幣（下同）四萬元以上八萬元以下罰鍰，並吊扣其汽車牌照三
    個月，道路交通管理處罰條例第二十一條之一第一項第七款、第三項定有明文。
    又依違反道路交通管理事件統一裁罰標準表，前述違規情形如於期限內繳納或到
    案聽候裁決者，處六萬元之罰鍰。
二、原處分機關交通部公路總局新竹區監理所裁決理由略以：案外人施進興之普通大
    客車駕駛執照因其他交通違規案件自民國九十二年九月十九日起至九十三年九月
    十八日執行吊扣處分，然案外人施進興卻經異議人即受處分人甲○○○○有限公
    司之允許，於九十二年十一月十七日十八時二十九分許，駕駛異議人所有之車號
    三六─ＱＣ號大貨車（該大貨車車牌於本案發生後之九十三年六月三日繳銷，現
    改由金鼎浩股份有限公司重新登檢領用車號二一七─ＲＤ大貨車車牌），行經國
    道三號公路北向一一九公里處時，為國道公路警察局第七隊警員當場掣單舉發該
    駕駛人施進興之違規情事，並另於九十三年一月十四日由該隊警員以汽車所有人
    即異議人亦違反道路交通管理處罰條例第二十一條之一第一項第七款之規定，填
    製公警局交字第Ｚ00000000號舉發違反道路交通管理事件通知單加以舉
    發。嗣異議人向原處分機關提出申訴，經調查結果，仍認異議人未善盡查證駕駛
    人駕駛執照之責任，但因異議人未親自收受前述舉發違反道路交通管理事件通知
    單，遂認為異議人係於期限內到案聽候裁決，而依道路交通管理處罰條例第二十
    一條之一第一項第七款、第三項之規定以及違反道路交通管理事件統一裁罰標準
    表，於九十三年三月十七日裁處異議人罰鍰六萬元，並吊扣其汽車牌照三個月。
三、聲明異議意旨略以：異議人於九十二年十二月二十二日起僱用案外人施進興，並
    於事先審核其駕駛執照之有效期限、種類等，而案外人施進興所出具之駕駛執照
    仍是交通部製發之普通大客車駕駛執照正本，豈知該駕照已於九十二年九月二十
    三日因他案執行吊扣處分，案外人施進興已喪失駕駛資格卻未告知異議人，足見
    異議人已善盡查證駕駛人駕照之注意，仍不免發生違規，理當不受處罰，而本案
    發生於九十二年十一月十七日，當時案外人施進興只是臨時調派人員，異議人領
    有新竹縣環保局核發之甲級清除許可證，車輛裝有二十四小時衛星定位裝置，怎
    會蓄意聘用無駕駛資格人員行駛公司車輛，異議人實亦為案外人施進興故意欺瞞
    下之受害者等語，爰依法聲明異議。
四、經查：
(一)本件駕駛人即案外人施進興原本領有職業大客車與普通大客車之駕駛執照，但職
    業大客車早於八十三年十月一日因逾審註銷，而普通大客車之駕駛執照則因酒後
    駕車之他案交通違規情形，自九十二年九月十日起至九十三年九月十八日止執行
    吊扣處分，此有施進興之汽車駕照基本資料、交通部公路總局新竹區監理所九十
    三年八月三十日竹監車字第０九三００一四００三三號函各一份附卷可稽。又案
    外人施進興在普通大客車駕駛執照吊扣期間內之九十二年十一月十七日，經異議
    人之允許，調派其駕駛異議人所有之車號三六─ＱＣ號大貨車（該大貨車車牌嗣
    於九十三年六月三日繳銷，現改由金鼎浩股份有限公司重新登檢領用車號二一七
    ─ＲＤ大貨車車牌），而於同日十八時二十九分許行經國道三號公路北向一一九
    公里處時，為國道公路警察局第七隊警員當場掣單舉發違規，為異議人所不爭執
    ，且有內政部警政署國道公路警察局第七警察隊九十三年三月十一日公局國七交
    訴字第０九三００００二六三號函、前述交通部公路總局新竹區監理所函暨所附
    之車籍資料在卷可按，足徵駕駛人施進興確實於普通大客車駕駛執照吊扣期間駕
    駛異議人所有之大貨車，本件屬於首揭道路交通管理處罰條例第二十一條之一第
    一項第七款所定之交通違規行為，堪以認定。
(二)按道路交通管理處罰條例第二十一條之一規定，主要係因鑒於駕駛聯結車、大客
    車、大貨車者，其駕駛經驗、駕駛技術之要求應較小型車或機踏車者為高，為確
    保其符合駕駛資格之責任爰增訂第一項予以規範；另為期課予汽車所有人責任，
    爰增訂第三項規定，對違反第一項規定之情形者，並吊扣其汽車牌照三個月，此
    觀諸該條立法理由甚明，足見上開條文係為加強道路交通管理、確保交通安全，
    課予汽車所有人對所屬駕駛人及僱用人管理及督導責任，合先敘明。第按，汽車
    所有人如已善盡查證駕駛人駕駛執照資格之注意，或縱加以相當之注意而仍不免
    發生違規者，汽車所有人不受本條之處罰，道路交通管理處罰條例第二十一條之
    一第四項固有明文，然其免罰之前提仍以「已善盡查證駕駛人駕駛執照資格之注
    意，或縱加以相當之注意而仍不免發生違規者」之情形為必要，易言之，倘汽車
    所有人並未善盡前開查證之注意義務，仍不能依該規定主張免罰。
(三)本件異議人固以上開情詞置辯，並提出案外人施進興之普通大客車駕駛執照影本
    、勞工保險卡影本佐證。惟查，異議人於九十二年十一月十七日既已臨時調派案
    外人施進興駕駛其所有之上開大貨車，自應於調派前詳加查證駕駛人之駕駛執照
    ，而非遲至決定僱用前方予以查核。其次，異議人所提出之施進興普通大客車駕
    駛執照影本，其上之發照單位、管轄編號亦與公路監理登錄資料並不相符，此有
    異議人所提異議狀後所檢附之施進興駕駛執照影本、卷附汽車駕照基本資料足參
    ，是以，異議人未詳予查證即予取信，實難謂已善盡查證之責。再者，駕駛人「
    駕車違規之確定裁判及行政處分」雖係屬法務部公布之電腦處理個人資料保護法
    之個人資料類別，惟異議人亦得事先徵得駕駛人之書面同意後，自行向公路監理
    機關查詢該駕駛人之違規及駕照吊扣吊銷等資料，以作為是否僱用之參考依據，
    此有移送機關移送書所附之意見書可供參酌。本件異議人不論是臨時調派或正式
    僱用案外人施進興時，異議人均未循前述程序向公路監理機關查詢施進興之違規
    與駕照吊扣吊銷等紀錄，且如前述，施進興所提供大客車駕駛執照上之發照單位
    、管轄編號俱與公路監理登錄資料不符，更足見異議人並未積極查詢駕駛人施進
    興之駕駛資格，尚難遽認異議人已善盡查證駕駛人駕駛執照資格之注意，揆諸前
    開說明，自無從援引上開規定主張免責。
五、綜上所述，駕駛人施進興確有在普通大客車駕駛執照遭吊扣期間內，駕駛異議人
    所有之大貨車之違規行為，而異議人亦未能落實查核措施以善盡查證之注意義務
    等情，從而，原處分機關依道路交通管理處罰條例第二十一條之一第一項第七款
    及第三項之規定，併參酌異議人未親自收受上開舉發違反道路交通管理事件通知
    單，但已適時提出申訴，堪認異議人係於期限內到案聽候裁決等情，裁處罰鍰六
    萬元並吊扣其汽車牌照三個月，認事用法無何違誤，應予維持，本件異議為無理
    由，應予駁回。
據上論斷，應依道路交通案件管理辦法第十九條，裁定如主文。
中　　　華　　　民　　　國　　九十三　　年　　　九　　　月　　 三十 　　日
                                  臺灣新竹地方法院交通法庭
                                      法  官  李珮瑜
右正本證明與原本無異。
如不服本裁定，應於裁定送達後五日內向本院提出抗告狀。
                                      書記官  龔紀亞
中　　　華　　　民　　　國　　九十三　　年　　　九　　　月　　 三十 　　日
